臺灣苗栗地方法院刑事判決
111年度簡上字第67號
上  訴  人  
即  被  告  劉舜盈




上列上訴人即被告因竊盜案件，不服本院民國111年5月25日111
年度苗簡字第504號第一審簡易判決（聲請簡易判決處刑案號：1
11年度偵字第2735號），提起上訴，本院管轄之第二審合議庭判
決如下：
    主  文
上訴駁回。
    理  由
一、本案經本院審理結果，認原審判決認事用法及量刑均無不當
    ，應予維持，並引用原審刑事簡易判決書暨聲請簡易判決處
    刑書記載之犯罪事實、證據及理由（如附件）。
二、上訴人即被告劉舜盈（下稱被告）上訴意旨略以：伊長期服
    用抗憂鬱及焦慮藥物，於配偶突然中風之重大打擊下，出現
    恍神之情形，才會在便利商店內忘記將手提袋中部份商品拿
    出來結帳，並無竊盜犯意云云（見本院卷第15、95至97、17
    1、265、269至272頁）。
三、證據能力部分
  ㈠被告以外之人於審判外之言詞或書面陳述，除法律有規定者
    外，不得作為證據；被告以外之人於審判外之陳述，雖不符
    刑事訴訟法第159條之1至第159條之4之規定，而經當事人於
    審判程序同意作為證據，法院審酌該言詞陳述或書面陳述作
    成時之情況，認為適當者，亦得為證據，刑事訴訟法第159
    條第1項、第159條之5第1項分別定有明文。查本案所引被告
    以外之人於審判外之供述，經被告表示同意作為證據（見本
    院卷第98至99、171至172頁），本院審酌該等陳述無證明力
    明顯過低之情事，且依製作時之情況，尚無違法不當之瑕疵
    ，認作為證據應屬適當，是得為證據。
  ㈡被告所為不利於己之供述，無出於強暴、脅迫、利誘、詐欺
    、疲勞訊問、違法羈押或其他不正之方法，亦非違反法定障
    礙事由經過期間不得訊問或告知義務規定而為，依刑事訴訟
    法第156條第1項、第158條之2規定，應有證據能力。
  ㈢本案所引非供述證據，無違反法定程序而取得之情形，依刑
    事訴訟法第158條之4反面規定，得為證據。
四、訊據被告矢口否認有何竊盜犯行，並以前詞置辯，經查：
　㈠被告於如附件聲請簡易判決處刑書所載3次時間、地點，分別
    徒手將如附件聲請簡易判決處刑書附表所載商品放置在其手
    提袋內，未經結帳即攜離乙節，業據被告供承在卷（見臺灣
    苗栗地方檢察署111年度偵字第2735號卷，下稱偵卷，第12
    至15、54至同頁反面；本院卷第15、96、99至100、172、27
    0頁），核與證人即告訴人李玉瑄於警詢中證述之情節大致
    相符（見偵卷第16至18頁反面），並有本院111年度聲搜字
    第105號搜索票影本、贓物認領保管單、本院勘驗筆錄暨勘
    驗光碟紀錄、和解書、監視錄影畫面翻拍及扣案物品照片在
    卷可稽（見偵卷第21、29至47、56頁；本院卷第171、175至
    第237頁），且有贓物認領保管單所載商品扣案可佐。是此
    部分事實，應堪認定。
　㈡觀諸本院勘驗筆錄暨勘驗光碟紀錄（見本院卷第171、175至
    第237頁），被告於如附件聲請簡易判決處刑書所載3次時間
    ，均在便利商店內挑選商品後放入手提袋內，且皆有拿取小
    瓶裝烈酒，並於結帳時僅將少許商品（如罐裝飲料）自手提
    袋內取出結帳。倘如被告所辯係忘記結帳云云，則於其將罐
    裝飲料自手提袋內取出結帳及結帳後將之放回手提袋時，顯
    可發現袋內尚有未結帳商品。再者，本案3度未結帳之商品
    均含較高價值之小瓶裝烈酒，而被告於審理中陳稱：會拿取
    特定品牌之伏特加烈酒，是因為有喝過，覺得味道還可以等
    語（見本院卷第269頁），是被告顯係刻意拿取小瓶裝烈酒
    ，豈有3度均忘記結帳之理。故上開辯解顯與常情相悖，不
    足採信。又衡情一般人於便利商店購物時，係將所選購之商
    品拿在手上或置於提籃內，而無逕將未結帳商品置入他人不
    易察覺之個人手提袋內，徒增引人誤會之困擾。是依一般經
    驗法則之合理推論，被告基於行竊以外之目的，將如附件聲
    請簡易判決處刑書附表所載商品置於個人手提袋內，未經結
    帳即予攜離，殊難想像，而顯具有意圖為自己不法所有之竊
    盜犯意甚明。故被告確有本案3次竊盜犯行，堪予認定。
五、論罪科刑及上訴駁回理由之說明
　㈠核被告所為，均係犯刑法第320條第1項之竊盜罪。其所犯3次
    竊盜罪間，犯意各別，行為互殊，應予分論併罰。
　㈡行為時因精神障礙或其他心智缺陷，致不能辨識其行為違法
    或欠缺依其辨識而行為之能力者，不罰；行為時因前項之原
    因，致其辨識行為違法或依其辨識而行為之能力，顯著減低
    者，得減輕其刑，刑法第19條第1項、第2項定有明文。查被
    告固罹有鬱症等精神疾病，有精神科病歷資料在卷可稽（見
    本院卷第115至157頁），惟無從據此逕認被告係因精神障礙
    或其他心智缺陷而為本案犯行。觀諸本院勘驗筆錄暨勘驗光
    碟紀錄（見本院卷第171、175至第237頁），被告於便利商
    店內步伐平穩、神態自若，尚能挑選商品後放入手提袋內，
    且皆有拿取小瓶裝烈酒，並於結帳時將少許商品自手提袋內
    取出結帳，及指示店員拿取盒裝香菸完成結帳，此一連串行
    為，涉及邏輯判斷、視覺空間查找與執行功能，難認被告於
    3次案發時有何喪失或顯著降低辨識事理或控制其行為之情
    。又被告於警詢中尚能就案發情節詳予供述、應答切題，無
    重大乖離現實或答非所問（見偵卷第12至15頁），足認其行
    為時精神狀態良好，未因精神障礙或其他心智缺陷，而有致
    不能辨識行為違法或欠缺依其辨識而行為之能力，或有致其
    辨識行為違法或依其辨識而行為之能力，顯著減低之情形。
    　　
　㈢原審認被告本案3次竊盜犯行罪證明確，依刑事訴訟法第449
    條第1項前段、第3項、第454條第2項規定，以行為人之責任
    為基礎，審酌被告為民國00年0月00日出生，受有高中畢業
    教育程度，為智識成熟之成年人，竟不知進取，為貪圖小利
    竟任意竊取他人之物，造成告訴人受有財物損失，及犯罪後
    尚能坦認犯行，態度尚可，已與告訴人達成和解等一切情狀
    ，量處拘役30日，共3罪，復定其應執行拘役80日；又審酌
    其年齡、職業、收入、社會地位等節，並依刑法第41條第1
    項前段之規定，諭知易科罰金之折算標準，且就沒收部分說
    明：被告竊取告訴人所有之物（未發還部分），已經與告訴
    人和解，且價值非高，考量比例原則，兼衡訴訟經濟，爰不
    予宣告沒收等語。堪認原審認事用法俱無違誤，且量刑未逾
    越法定刑範圍，並已詳細斟酌刑法第57條各款所列情形，具
    體說明量刑理由，量刑尚屬妥適，未有過重或失輕之不當情
    形，亦無違反罪刑相當、比例、平等原則之濫用權限情事，
    難謂有何違法失當之處。是原審判決經核認事用法未有違誤
    ，量刑亦無違法或不當之處，自當予維持。被告上訴意旨否
    認犯行，指摘原判決不當，要無理由，應予駁回。
據上論斷，應依刑事訴訟法第455條之1第1項、第3項、第368條
、第373條，判決如主文。
本案經檢察官陳昭銘聲請以簡易判決處刑，檢察官黃棋安到庭執
行職務。
中　　華　　民　　國　　111 　年　　11　　月　　9 　　日
                  刑事第二庭  審判長法  官  林卉聆
                                    法  官  陳雅菡
                                    法  官  魏正杰
以上正本證明與原本無異。
不得上訴。
                                    書記官  巫  穎
中　　華　　民　　國　　111 　年　　11　　月　　9 　　日